臺灣高等法院刑事判決　　　　　　　　　九十一年度上訴字第一八二四號
　　上訴人
　　即被告　甲 ○ ○
　　指　定
　　辯護人　乙○公設辯護人
右上訴人因偽造貨幣案件，不服台灣台北地方法院九十一年度訴字第一八九號，中華
民國九十一年六月五日第一審判決（起訴案號：台灣台北地方法院檢察署九十年度偵
字第一九六０一號）提起上訴，乙○判決如左：
    主    文
上訴駁回。
    事    實
一、甲○○（原名王文秀）曾於民國（下同）八十五年間，因詐欺案件，經臺灣花蓮
    地方法院判處有期徒刑四月、緩刑三年確定；又於八十六年間，因詐欺案件，經
    臺灣花蓮地方法院判處有期徒刑五月確定，嗣經撤銷前開詐欺案件所為之緩刑諭
    知確定，先後二案詐欺罪所處之刑接續執行，分別於八十八年五月三十一日、同
    年九月二十八日執行完畢；又於八十七年間，因竊盜案件，經台灣花蓮地方法院
    判處罰金三千元，於八十七年十一月十六日執行完畢；猶不知悔改，明知其於九
    十年六月初某日凌晨二時許，見報載廣告以電話聯繫後，在台北市內湖區民權大
    橋下，以其身分証影本向李文芳（成年女子）質押，取得偽造之新台幣（下同）
    一千元紙鈔及五百元紙鈔共計三萬元，旋基於行使偽造通用紙幣之概括犯意，連
    續於如附表（一）編號一至四所示之時間、地點，行使前開偽造之通用紙幣，惟
    其先後交付如附表（一）編號二、三之偽造通用紙幣予友華賓館櫃臺人員李貴美
    、徐玉秋供支付其住宿費用時，當場為李貴美、徐玉秋為發覺有異，而要求甲○
    ○更換真鈔支付，甲○○始以真幣換回其交付之偽造通用紙幣。嗣甲○○復於九
    十年六月二十二日要求其甫認識之成年男子黃春能（經檢察官不起訴處分確定）
    ，為其購買彩券八張於同日下午一時許，持往臺北市○○路○段六五六號六樓友
    華賓館六一０室交付，甲○○即持偽造之千元鈔及五百元鈔各乙張交付不知情之
    黃春能，以支付彩券款項八百元，使黃春能誤信該一千五百元偽鈔係真鈔，而找
    付甲○○七百元真鈔，二人旋即帶同甲○○之子於同日下午二時許，前往臺北市
    ○○路○段六五六號四樓「巴塞隆納ＭＴＶ」觀賞影片，黃春能即將甲○○所交
    付之五百元偽鈔，持交「巴塞隆納友華賓館」服務生丁○○以支付費用，因該Ｍ
    ＴＶ」內適無百元鈔可供找零，丁○○即持該偽造之五百元鈔至隔鄰之華南銀行
    兌換百元鈔，經該銀行行員發覺係偽鈔後，將該偽鈔沒入，丁○○即返回店中將
    影片切斷，要求黃春能以真鈔付款，詎黃春能復持該偽造之千元鈔交付，丁○○
    即找兌零錢交付，迨同日下午三時二十分許，丁○○又發覺該千元鈔係偽鈔，並
    持請該樓一樓之松山農會人員鑑定，於確認係偽鈔後，報警查獲，並在甲○○之
    皮包內扣獲偽鈔一萬一千五百元，復至友華賓館扣得甲○○交付之如附表（二）
    編號一所示之千元偽鈔一張，共計查扣偽造之如附表（二）所示之偽鈔二十一張
    。
二、案經台北市政府警察局松山分局報請台灣台北地方法院檢察署檢察官偵查起訴。
    理    由
一、訊據上訴人即被告甲○○於乙○調查中除否認其有附表（一）編號一所示之犯行
    外，餘均坦承不諱，並辯稱：其僅在友華賓館行使過二次偽造之通用紙幣，九十
    年六月十一日該次非其所為，其並未交付徐玉秋一千元偽鈔等語。
二、經查：
(一)被告甲○○於乙○調查中已坦承其係見報載廣告後，於前揭時、地，持其身分証
    影本供李文芳質押，自李文芳處取得偽造之千元鈔及五百元鈔共計三萬元使用等
    情不諱，且被告如何於附表（一）編號一至四所載之時、地，持其取自李文芳之
    之前開偽造通用貨幣行使等情，業據證人黃春能、丁○○於警訊及偵、審中，證
    人即友華賓館經理丙○○於警訊及原審調查時，證人李貴美、徐玉秋於原審調查
    時供證綦詳（見核退字第九九九號偵查卷第三頁至第五頁、第一九六０一號偵查
    卷第十頁、第十一頁、第十四頁至第十七頁、第四十一頁、第四十二頁、第五十
    四頁至第五十五頁、原審卷第七十六頁至第八十五頁、第一二四頁至第一三一頁
    ），並有友華賓館九十年六月十一日住宿記錄影本、如附表（二）所示偽造之千
    元鈔四張、五百元十七張、刮刮樂彩券四十四張扣案足憑；又扣案如附表（二）
    所示之千元鈔四張、五百元十七張，經送中央銀行中央印製廠鑑定結果，該扣案
    之千元鈔，均無隱藏字及凹版印文凸起效果，紙質與真鈔不同，水印以灰色墨仿
    印，安全線以黏貼箔膜（含面額數字）方式仿鈔卷正面五段裸露部分，無折光變
    色反應，正面左下角之「１０００」面額數字，無折光變色效果，如附表二編號
    一所示之紙鈔係以彩色列印方式仿印，如附表二編號二、三所示之紙鈔係以彩色
    雷射輸出方式仿印，又如附表二編號四至六所示之偽造五百元紙幣均係以彩色雷
    射方式仿印，無隱藏字及凹版印紋凸起效果，紙質與真鈔不同，水印與灰色墨仿
    印，安全線以黏貼箔膜（含面額數字）方式仿鈔卷正面五段裸露部分，無折光變
    色反應，正面左下角之「５００」面額數字，無折光變色效果，均屬偽造之通用
    貨幣無訛，有中央銀行九十年九月六日（九０）台央發字第０三００四六二九０
    號函乙份在卷可憑（見第一九六０一號偵查卷第三頁）。又被告甲○○持附表（
    二）編號一所示之偽造千元鈔乙張交付徐玉秋以支付友華賓館房租等情，業據証
    人徐玉秋供明在卷（見原審卷第一二六頁至第一三０頁），而被告甲○○於九十
    年六月十一日交付徐玉秋之該偽造千元鈔，與嗣後警方在其皮包內所查扣之偽造
    千元鈔中，貨幣編號ＧＱ七九六六三四ＵＡ之偽造千元鈔之編號相同，顯見係以
    同一枚偽造之千元鈔母版所印製者甚明，應係被告甲○○所持交徐玉秋無訛，被
    告甲○○辯謂其未交付該張偽造之千元鈔予徐玉秋供支付友華賓館房租，應係飾
    卸之詞，委不足採。
(二)被告甲○○曾指稱前開偽造之通用紙幣，係向「李文芳」所借得，其並不知係偽
    造之貨幣云云。惟查被告甲○○嗣後於乙○調查中已坦承其自始即知悉李文芳交
    付之紙幣係屬偽造者等情在卷，參以被告係提供其身分證影本供質押，以換取李
    文芳交付之偽鈔，復未與李文芳約定借款利息、還款期限，且原先言明借貸五萬
    元，李文芳實際僅交付三萬元偽鈔，益徵被告甲○○應非向李文芳借貸該款甚明
    ；再者，依證人即查獲被告之警員黃邦政於原審復證稱：被告將偽鈔及真鈔分開
    擺放在皮包裡，並沒有混在一起，可以很清楚區分一邊是真鈔，一邊是假鈔等語
    （見原審卷第七十五頁），足認被告主觀上已明知李文芳交付之前開紙幣，均係
    偽造之通用貨幣；又被告於委託黃春能幫其購買八百元刮刮樂彩券後，其非但不
    以一千鈔支付彩券費用，竟交付偽造之千元鈔及五百元鈔各一張，使黃春能找回
    其真鈔七百元，顯見其有行使偽鈔以換取真鈔之意圖至為灼然，被告甲○○應係
    以身分証影本換取三萬元偽鈔供行使，殊屬顯然。
(三)又被告於原審雖供稱其為贖回身分證，曾於九十年六月二十四日在花蓮返還李文
    芳借款一萬五千元云云，惟證人即制作本案警訊筆錄之警員黃邦政於原審訊問時
    ，已證稱：被告九十六月二十二日在警局制作筆錄時拿身分證正本供員警核對身
    分等語（見原審卷第七十一頁），並有該影印之甲○○身分證影本在卷可稽（見
    第一九六０一號偵查卷第十八頁），參以被告於九十年六月二十二日下午甫為警
    查獲，其為警查獲後應已知悉李文芳所交付之紙幣，係屬偽造之通用紙幣，焉有
    於二日後即返回花蓮即以真鈔返還一萬五千元予李文芳可能？被告甲○○此部分
    所供亦不足採信。
(四)綜上所論，足徵被告前開所辯，均係事後卸責之詞，不足採信，本件事證明確，
    被告犯行堪以認定，應依法論科。
三、按刑法第一百九十六條第一項之行使偽造紙幣罪，係以行為人明知係偽造之紙幣
    ，而故意收受後冒充真幣行使為其構成要件，如其收受之初並不知係偽造，嗣後
    發覺，因不甘損失而仍行使者，則其情節較輕，同條第二項另設有專科罰金之規
    定，與第一項之行使偽造紙幣罪有別，最高法院二十二年上字第四二九號、二十
    八年上字第四二五三號分別著有判例；是刑法第一百九十六條第二項之罪，係以
    因他人之行使而收受，收受後始知係偽造，因不甘損失而仍行使者為要件，惟查
    本件被告係明知李文芳所交付之千元鈔及五百元鈔，均係偽造之通用紙幣，仍以
    其身分証影本質押而取得，所為附表（一）編號一、四部分犯行，係犯刑法第一
    百九十六條第一項之行使偽造紙幣罪及同第一項、第三項之行使偽造紙幣未遂罪
    ，原審被告辯護人辯護稱被告所為，係犯同條第二項之罪，應有誤認，併此敘明
    。又被告於如附表一編號二、三所示之時、地，以偽造之通用紙幣支付住宿費，
    均因為櫃臺人員李貴美、徐玉秋當場發現，而要求其以真鈔換回，雖已著手於行
    使偽造紙幣行為之實施，惟未發生行使之結果，其犯罪尚屬未遂（最高法院二十
    年上字第一九一一號判例參照），此部分所為係犯刑法第一百九十六條第一項、
    第三項之行使偽造紙幣未遂罪。又被告先後四次犯行，時間緊接，犯罪構成要件
    相同，顯係基於概括犯意所為，為連續犯以行使偽造通用紙幣既遂罪一罪論，並
    依法加重其刑。又檢察官雖未就被告所犯附表（一）編號二、三、四所示之犯行
    起訴，惟然該部分事實與已起訴部分，具有連續犯之裁判上一罪關係，為起訴效
    力所及，乙○自應併予審究。又查被告曾於八十五年間，因詐欺案件，經臺灣花
    蓮地方法院判處有期徒刑四月、緩刑三年確定；又於八十六年間，因詐欺案件，
    經臺灣花蓮地方法院判處有期徒刑五月確定，嗣經撤銷前開詐欺案件所為之緩刑
    諭知確定，先後二案詐欺罪所處之刑接續執行，分別於八十八年五月三十一日、
    同年九月二十八日執行完畢；又於八十七年間，因竊盜案件，經台灣花蓮地方法
    院判處罰金三千元，於八十七年十一月十六日執行完畢，有台灣高等法院檢察署
    刑案紀錄簡覆表及乙○被告全國前案紀錄表各乙份在卷足憑，其於有期徒刑執行
    完畢後，五年內再犯有期徒刑以上之本罪，為累犯，應依刑法第四十七條規定遞
    加重其刑。
四、原審以被告所犯罪証明確，援引刑法第五十六條、第一百九十六條第一項、第四
    十七條、第二百條，罰金罰鍰提高標準條例第一條前段，審酌被告之品行、犯罪
    動機、目的、手段、行使偽造通用紙幣對國家金融及社會秩序所生危害及犯罪後
    態度等一切情狀，量處被告有期徒刑三年二月，並認扣案附表（二）所示偽造之
    通用貨紙幣共計二十一張，均係偽造之通用紙幣，應依刑法第二百條規定宣告沒
    收，並說明被告委請黃春能代購之刮刮樂彩券八張，雖係被告所有因犯罪所得之
    物，惟該彩券已與其餘三十六張刮刮樂彩券相混，客觀上無從區分何者為被告因
    犯罪所得之物，且該等彩券均已開獎，有臺灣銀行總行九十一年四月十日銀彩乙
    字第０九一０一０七００六一號函在卷足憑，客觀上亦無財產價值，不另為沒收
    之諭知之理由，認事用法，允無違誤，量刑妥適，被告上訴意旨認原審量刑過重
    ，徒求減輕，陳詞指摘原判決失當，為無理由，應駁回其上訴。
五、公訴意旨另以：被告於九十年六月二十二日十六時許，在「巴塞隆納ＭＴＶ」利
    用不知情之黃春能持面額一千元及五百元之偽鈔各一紙，欲支付消費款項，另涉
    有行使偽造通用紙幣罪嫌云云；惟查：該一千元及五百元紙幣雖為被告交付予黃
    春能，然被告係因返還代購彩券款而交付該二紙偽造紙幣予黃春能，是該偽造紙
    幣於被告行使後應屬黃春能所有，黃春能並本於自行支付ＭＴＶ消費款項之意思
    ，由身上取出該二紙偽造紙幣交付予服務員等情，業據黃春能證述明確，被告主
    觀上並無利用不知情黃春能行使偽造紙幣支付ＭＴＶ消費款項之意思，此外復查
    無其他積極證據，足資証明被告有公訴意旨所指之此部分犯行，其此部分犯罪自
    屬不能証明，惟因公訴意旨認與前開有罪部分，有連續犯之裁判上一罪之關係，
    爰不另為無罪之諭知，附此敘明。
六、被告經合法傳喚無正當理由故不到庭，爰不待其陳述逕行判決。
七、據上論斷，應依刑事訴訟法第三百六十八條、第三百七十一條，判決如主文。
本案經檢察官陳文琪到庭執行職務
中      華      民      國    九十一    年      九      月      四      日
                              臺灣高等法院刑事第十六庭
                                  審判長法  官  許  增  男
                                        法  官  周  煙  平
                                        法  官  黃  鴻  昌
右正本證明與原本無異。
如不服本判決應於收受送達後十日內向乙○提出上訴書狀，其未敘述上訴之理由者並
得於提起上訴後十日內向乙○補提理由書（均須按他造當事人之人數附繕本）。
                                        書記官  黃  千  鶴
中      華      民      國    九十一    年      九      月      四      日
附錄本案論罪科刑法條全文：
刑法第一百九十六條：
行使偽造、變造之通用貨幣、紙幣、銀行券，或意圖供行使之用而收集或交付於人者
，處三年以上、十年以下有期徒刑，得併科五千元以下罰金。
收受後方知為偽造、變造之通用貨幣、紙幣、銀行券、而仍行使或意圖供行使之用而
交付於人者，處五百元以下罰金。
第一項之未遂犯罰之。
刑法第二百條：
偽造、變造之通用貨幣、紙幣、銀行券，減損分量之通用貨幣及前條之器械原料，不
問屬於犯人與否，沒收之。
附表一：
┌──┬───┬─────────┬──────────────┬───┐
│編號│時間  │地點              │行使目的及對象              │既未遂│
├──┼───┼─────────┼──────────────┼───┤
│一、│九十年│臺北市○○路○段六│持面額一千元之偽造通用紙幣交│既遂  │
│    │六月十│五六號六樓「友華賓│櫃臺人員徐玉秋支付住宿費用。│      │
│    │一日  │館」              │                            │      │
├──┼───┼─────────┼──────────────┼───┤
│二、│九十年│同前              │持面額一千元之偽造通用紙幣交│未遂  │
│    │六月二│                  │櫃臺人員李貴美支付住宿費用，│      │
│    │十一日│                  │因李貴美當場察覺有異，另以真│      │
│    │      │                  │鈔換回而不遂。              │      │
├──┼───┼─────────┼──────────────┼───┤
│三、│九十年│同前              │持面額一千元之偽造通用紙幣交│未遂  │
│    │六月二│                  │櫃臺人員徐玉秋支付住宿費用，│      │
│    │十二日│                  │因徐玉秋當場察覺有異，另以真│      │
│    │      │                  │鈔換回而不遂。              │      │
├──┼───┼─────────┼──────────────┼───┤
│四、│九十年│同前              │先以電話委請黃春能代購刮刮樂│既遂  │
│    │六月二│                  │彩卷八張（八百元），再持面額│      │
│    │十二日│                  │一千元及五百元之偽造通用紙幣│      │
│    │      │                  │各一紙交黃春能返還所代墊之款│      │
│    │      │                  │項。                        │      │
└──┴───┴─────────┴──────────────┴───┘
附表二：
┌───┬───────────────────────────────┐
│編號  │ 偽造通用紙幣及數量                                           │
├───┼───────────────────────────────┤
│一、  │面額一千元之偽造通用紙幣（編號ＧＱ七九六六三四ＵＡ）二紙     │
│      │ （其中一張為友華賓館人員交出）                               │
├───┼───────────────────────────────┤
│二、  │ 面額一千元之偽造通用紙幣（編號ＡＬ九０二六三五ＺＧ）一紙     │
├───┼───────────────────────────────┤
│三、  │ 面額一千元之偽造通用紙幣（編號ＥＬ一一四四０六ＷＡ）一紙     │
├───┼───────────────────────────────┤
│四、  │ 面額五百元之偽造通用紙幣（編號ＥＬ七三五九０二ＶＧ）五紙     │
├───┼───────────────────────────────┤
│五、  │ 面額五百元之偽造通用紙幣（編號ＥＫ三六００九九ＶＧ）四紙     │
├───┼───────────────────────────────┤
│六、  │ 面額五百元之偽造通用紙幣（編號ＥＫ一三０四六五ＷＢ）八紙     │
└───┴───────────────────────────────┘
